臺灣板橋地方法院交通事件裁定　　　　　　　　　　九十三年度交聲字第八四二號
　　原處分機關　交通部公路總局臺北區監理所板橋監理站
　　異　議　人　甲○○
　　即受處分人
右列異議人因違反道路交通管理處罰條例案件，對於交通部公路總局臺北區監理所板
橋監理站於民國九十三年七月一日以板監違字第裁四一─Ｄ九Ａ一六五一七八號所為
之裁決處分（原舉發案號：桃園縣政府警察局大溪分局八十九年六月十日桃縣警交字
第Ｄ九Ａ一六五一七八號），聲明異議，本院裁定如左：
    主  文
異議駁回。
    理  由
一、按機器腳踏車駕駛人或附載座人未依規定戴安全帽者，處駕駛人新臺幣（下同）
    五百元罰鍰，道路交通管理處罰條例第三十一條第六項定有明文。又按汽車駕駛
    人駕駛車輛未隨身攜帶駕駛執照者，處三百元以上六百元以下罰鍰，並責令補辦
    登記、補照、換照或禁止駕駛，同條例第二十五條第三款亦有規定。
二、原處分意旨略以：本件異議人即受處分人甲○○於民國八十九年六月十日下午四
    時五十五分許，駕駛車牌號碼為ＡＳＮ─三六○號之重型機車，行經桃園縣大溪
    鎮台三線永福所前時，因無照駕駛及騎乘機車未戴安全帽，經桃園縣政府警察局
    大溪分局南雅派出所執勤警員當場以桃縣警交字第Ｄ九Ａ一六五一七八號違反道
    路交通管理事件通知單舉發，並代保管機車號牌乙面及禁止行駛。嗣異議人未依
    法提出申訴，經交通部公路總局臺北區監理所板橋監理站查明異議人確曾考領重
    型機器腳踏車駕駛執照（有效期限至九十年八月十二日止），遂於九十三年七月
    一日以板監違字第裁四一─Ｄ九Ａ一六五一七八號裁決書裁決，依道路交通管理
    處罰條例第三十一條第三項及第二十五條第三款規定，共裁處異議人罰鍰一千一
    百元。
三、異議意旨則略以：安全帽應是個人物品，不應以之為舉發之理由，法律規定機車
    駕駛人應戴安全帽，有違憲之虞。而駕照是先前經警攔查時被扣留，所以未能攜
    帶，爰請求撤銷原處分云云。
四、經查：
  (一)異議人對上開未戴安全帽之違規事實並無爭執，僅質疑機車駕駛人應戴安全帽規
    定之合憲性。按道路交通管理處罰條例第三十一條第六項最初之立法理由，係據
    肇事結果統計及醫學分析，機車駕駛人肇事後，頭部受傷之可能性較大且較為嚴
    重而加以訂定，如駕駛人因此頭部受傷嚴重，在目前之全民健保制度下，事實上
    係轉嫁於全民負擔，故並不能單純以駕駛人之個人自由為由，而無視他人因此須
    分擔的支出，是為減少社會成本之支出，該條明定機車駕駛人或附載人員均應戴
    安全帽之規定，應與憲法第二十三條為增進公共利益所必要之要件無違，且符合
    比例原則，並無違憲之虞。此外，縱使異議人認機車駕駛人未戴安全帽之處罰規
    定違憲，應依法向司法院大法官會議聲請解釋，於大法官會議解釋道路交通管理
    處罰條例第三十一條第六項規定違憲前，該條既非明顯違憲之情形，亦無其他急
    迫性，自不容異議人以該條規定違憲為由而不予遵守，況異議人並未提出具體理
    由指摘，其空言辯稱法規違憲云云，亦不足為憑。至原裁決處分書援引道路交通
    管理處罰條例第三十一條第三項為裁罰依據，應屬誤引九十年一月十七日該條例
    修正前之舊條文，然此錯誤對裁罰主文尚無影響，附此敘明。
  (二)異議人於本院訊問時，已自承前於八十九年六月四日經警另案舉發時（本院九十
    三年度交聲字第八四○號），該案舉發警員曾將其行車執照及駕駛執照返還異議
    人，然為異議人所拒收，核與該案證人即舉發警員陳柏宏之證述相符（參見該案
    九十三年十月二十日訊問筆錄）。是異議人顯係因可歸責於己之自身因素致未隨
    身攜帶駕駛執照，當自負本件未隨身攜帶駕駛執照之責，殆無疑義。則異議人辯
    稱其駕駛執照經警扣留，致未能隨身攜帶云云，即非可採。
  (三)綜上，本件異議人之違規事實，堪以認定。據此，原處分機關援引首揭規定，共
    裁處異議人罰鍰一千一百元，並無不當，本件異議為無理由，均應予駁回。
五、據上論斷，應依道路交通案件處理辦法第十九條，裁定如主文。
中　　　華　　　民　　　國　　九十三　　年　　　十　　　月　　二十九　　日
                                  臺灣板橋地方法院交通法庭
                                      法  官  張  紹  省
右正本證明與原本無異。
如不服本裁定應於送達後五日內向本院提出抗告狀。
                                      書記官  周  雅  玲
中　　　華　　　民　　　國　　九十三　　年　　　十　　　月　　二十九　　日
